【裁判字號】    97,易,574
【裁判日期】    971219
【裁判案由】    重利
【裁判全文】
臺灣基隆地方法院刑事判決               97年度易字第574號
公  訴  人  臺灣基隆地方法院檢察署檢察官
被      告  乙○○
                    樓
被      告  丙○○○
                    ）
上列被告因重利案件，經檢察官提起公訴（96年度偵字第4005號
），本院判決如下：
    主  文
乙○○、丙○○○均無罪。
    理  由
一、公訴意旨略以：被告乙○○與被告丙○○○2 人，明知告訴
    人戊○○係智能與表達能力顯然低於常人之人，共同基於利
    用戊○○急迫需求金錢，而圖取得與原本顯不相當之重利之
    概括犯意聯絡，趁戊○○處於不及深思之狀況，接續於：(1)
    自民國92年間起至94年1 月間止，在臺北縣瑞芳鎮等地，密
    接將金錢貸予戊○○，每次新臺幣（下同）10萬元，約定借
    款利息係以每10日為1期，月息以30分計算，於預扣第1期利
    息後，即為戊○○實際取得之金額。(2)自94年2月間起至95
    年6月間止，再分次密接貸予戊○○112萬，約定借款利息係
    以每10日為1期，月息以30分計算，於預扣第1期利息後，即
    為戊○○實拿之金額。(3)自95年9月起至96年7月止，分次密
    接貸予戊○○約290萬元，約定借款利息係以每10日為1期，
    月息以30分計算，於預扣第1期利後，即為戊○○實拿之金
    額。被告乙○○每次交付現金時即要求戊○○於其預擬之本
    票及借據上之簽名，作為迫促其償還本金及利息之憑證。若
    戊○○未返還本金，被告乙○○即將利息預擬於本票上，進
    而要求戊○○簽名，使戊○○在混亂不明之狀況下先後簽立
    總金額為156萬元之本票5紙、總金額為928萬元之本票15 紙
    、總金額為958萬元之本票16紙予被告乙○○，迄94年1月26
    日由戊○○之父丁○○代為償還156萬元予被告簡寶珍，於9
    5年7月15日支付600萬元予被告乙○○、丙○○○2人，並取
    回上開156萬元本票及借據共5紙、928 萬元之本票及借款共
    15紙。因丁○○已無力再為戊○○償還上開債務，遂於96年
    7月23 日報警處理，因認被告乙○○、丙○○○涉犯刑法第
    344條之重利罪嫌。
二、按犯罪事實應依證據認定之，無證據不得認定犯罪事實，刑
    事訴訟法第154條第2項定有明文。次按所謂認定犯罪事實之
    證據，係指足以認定被告確有犯罪行為之積極證據而言，該
    項證據自須適合於被告犯罪事實之認定，始得採為斷罪之資
    料；又認定不利於被告之事實，須依積極證據，苟積極證據
    不足為不利於被告事實之認定時，即應為有利於被告之認定
    ，更不必有何有利之證據；事實之認定，應憑證據，如未能
    發現相當確實證據，或證據不足以證明，自不能以推測或擬
    制之方法，以為裁判之基礎，最高法院29年上字第3105號、
    30年上字第816 號、40年台上字第86號判例可資參照。且刑
    事訴訟上之證明資料，無論其為直接證據或間接證據，而為
    認定犯罪事實所憑，均須達於通常一般之人均不致有所懷疑
    ，而得確信其為真實之程度，始得據為有罪之認定，若其關
    於被告是否犯罪之證明未能達此程度，而有合理懷疑之存在
    ，致使無從形成有罪之確信，即不得遽為不利被告之認定，
    亦有最高法院76年台上字第4986號判例可循。又按「告訴人
    之告訴，係以使被告受刑事追訴為目的，其指訴是否與事實
    相符，仍應調查其他證據，以資審認，即須藉由補強證據之
    存在，以增強或擔保告訴人陳述之證明力，必被害人所述被
    害情形，無瑕疵可擊，且就其他方面調查，又與事實相符，
    始足據為有罪判決之基礎（最高法院87年度台上字第2176號
    、81年度台上字第3539號判決意旨參照）。
三、再按重利罪所保護之法益為個人財產，亦即個人發生經濟危
    機時，不必再面對不平等之契約，進而遭受財產上之損害，
    易言之，重利罪重在保護個人在意思自由受限制之情況下，
    個人財產利益不致遭受剝奪。蓋若純從契約自由的觀點，私
    人間訂立借貸契約，國家刑罰權原無須介入，但若從「限制
    契約自由」的觀點，處於經濟上弱勢地位之一方，若有急迫
    、輕率或無經驗等情事，即不可能對於契約內容有公平定的
    機會，亦即借款人並沒有真正、絕對的自由可言，故若在沒
    有實質自由的情形下締約，應受到法秩序之保護。故刑法第
    344 條重利罪成立之要件規定為(1)乘人急迫，輕率或無經驗
    ，貸以金錢或其他物品。所謂「急迫」，係指借款人因故急
    需金錢或其他物品而面臨經濟上的壓力，陷於惶惶然知其不
    可而為之窘境；「輕率」係指陷於未能慎重考慮而草率遽下
    借款決定；「無經驗」則係指無借貸之經驗以致於未能分辨
    借貸契約條件之利害關係者而言；(2)取得與原本顯不相當之
    重利。在第一條件，係指明知他人出於急迫、輕率或無經驗
    ，而利用機會故為貸與，在第二條件，係指就原本利率、時
    期核算及參酌當地之經濟狀況，較之一般債務之利息，顯有
    特殊之超額者而言。此項犯罪，須對於特定人為之，始能成
    立。最高法院27年年上字第520 號判例意旨可資參照。又刑
    法上重利罪之成立，以取得與原本顯不相當之重利為構成要
    件之一，自應以行為人取得該項重利時，方屬既遂。而此之
    所謂取得，固不以現款之方式取得為必要，然仍須行為人已
    實際上取得該項重利或其財產上價值者，始足當之。倘僅以
    口頭或書面約定將來給付一定之重利者，即難認其犯罪已達
    既遂之程度。又該罪並無處罰未遂犯之規定，如僅約定未來
    給付重利者，則其既未取得重利，即與重利罪之構成要件有
    間，自難遽以該罪相繩。最高法院88年度台上字第7418號判
    決意旨可參。
三、公訴人認被告乙○○、丙○○○涉犯重利罪嫌，無非係以告
    訴人即證人戊○○、丁○○之指訴，及借據影本共計34紙、
    本票影本共計38紙、證人丁○○所有瑞芳地區農會（帳號00
    000000000000）交易往來明細表、彰化銀行瑞芳分（帳號00
    000000000000號）交易往來明細表等為證物，推認被告乙○○、丙○○○貸放金錢給證人戊○○所收取之利息，為月息
    30分，取得與原本顯不相當之重利，資為論據。
四、訊據被告乙○○、丙○○○固均不否認借款予證人戊○○，
    利息是約定以每10天為1期，月息30 分計算，利息未如期給
    付時，併入本金計算再計利息，並由被告乙○○先行填妥本
    票及借據的日期、金額後再交由證人戊○○簽名、填寫身分
    證字號，及蓋上「伸益行」雜貨店戳章；於95年7月5、14、
    15日被告乙○○有向證人即戊○○之父親丁○○分別收取彰
    化銀行支票3張，票面金額分別是100萬元、200萬元、300萬
    元，共計600萬元，其中200 萬元部分由被告丙○○○受償，
    其中100 萬元部分由被告乙○○受償，其餘部分由被告乙○○清償予其他債權人；94年2月起至95年7月底止證人戊○○
    共開立本票及同額借據各15張，票面金額合計928 萬元交予
    被告乙○○收執，被告乙○○於95年7月5日將上開本票及借
    據悉數返還給證人丁○○；95年9月起至96年7月底被告戊○○先後簽立本票及同額借據各16張面額共計958 萬元，其中
    10 張面額共計708萬元，交由被告乙○○收執，另6 張面額
    共計250 萬元交由被告丙○○○收執等語，惟均否認有何重
    利犯行，被告乙○○並辯稱：第1次係借款6萬元予證人戊○○，並未約定利息，當初有請戊○○簽立面額6 萬元之本票
    1 紙，當月戊○○父親丁○○代即代戊○○清償，本票亦交
    還給丁○○，而證人戊○○係高中學歷，且在瑞芳鎮瑞芳火
    車站附近經營「伸益行」雜貨店多年，亦擔任瑞芳救國團及
    瑞芳鎮義警隊之顧問，並非智能與表達能力顯然低於一般常
    人，且因證人戊○○向其借款時表示因其簽賭將雜貨店貨款
    輸掉，且外面尚有一些債務，無法向家人交代，故一再央求
    向被告借款一事不要讓其家人知道，證人戊○○向被告借款
    之本金迄今並未完全清償，被告何來收取重利等語。被告丙○○○辯稱：戊○○每次向伊借錢都是先打伊行動電話給伊
    ，再請乙○○向伊拿錢，戊○○於拿到錢後會再打伊動電話
    給伊向伊道謝，乙○○事後再拿戊○○簽的本票及借據交給
    伊。第1次係借給戊○○40 萬元，未簽立本票及借據，丁○○已代戊○○全數清償；第2次借215萬元，本票交由乙○○
    處理，後來伊僅受償200萬元；第3次共借了178萬元，簽立6
    張本票，面額共計250萬元，迄今分文未償等語。經查：
  (一)證人戊○○於96年7月16 日警詢時稱：「我詳細的借款金額
    及次數都忘記了，我從92年間起大概共借款73萬元左右，但
    我記得借款地都是在我所經營之伸益百貨行」、「92年間開
    始向乙○○借款，第1次借新臺幣6萬元，實拿4萬元，利息2
    萬元，每1個月算1次利息，再給利息2 萬元」、「我有簽本
    票及借據給他，但是本票金額及借據內容是乙○○所填寫，
    他只要我簽名」、「95年9 月前的借款次數我忘記了，我只
    記得95年9月後，大概向乙○○借款11 次」、「我只記得96
    年3月間我向乙○○借200萬元，但是我錢沒有拿到，他還要
    我簽立1張借據194萬元及1 張本票給他」、「借據之金額及
    本票之金額實際上沒有那麼多，95年9 月至今我只拿到借款
    40萬元，但是乙○○96年7月12 日卻到我家跟我父親丁○○
    要收取958 萬元」、「因為我要用錢，不敢向我父親講，所
    以才會向地下錢莊借款」、「乙○○都直接到我店裡收利息
    」、「我是因為我有欠朋友錢急著還朋友錢，才會急需向他
    們借錢」（詳96年度偵字第4005號偵查卷一第36-41 頁）；
    於96年11月21日偵訊時稱：「我有向乙○○借，我沒有直接
    向丙○○○借，而是透過乙○○向丙○○○借，我也有打手
    機給丙○○○，錢都是乙○○交給我的」（詳上開偵查卷一
    第250頁）、於97年5月26日偵訊時稱：「因為家裏管的很嚴
    ，而我需要用錢，我有簽大家樂及六合彩」、「談話內容是
    有的聲音，當時我們在談借錢的事，我不知道當時乙○○有
    錄音」（詳上開偵查卷二第161頁）等語；於本院97年11 月
    12日審理時證稱：「（問：是否為瑞芳鎮○○路○段76 號伸
    益行雜貨店之負責人？）是。」、「（問：有無擔任瑞芳義
    警隊顧問？）我是擔任瑞芳鎮民防隊顧問，期間是95、96年
    ，正確日期我忘記了。」、「第一部分：92年間借的，我是
    向乙○○1次借5萬元，實拿3萬元，利息是10天為1期，利息
    幾分我不知道，第2次一樣借5萬元，實拿3萬元，總共拿了6
    萬元，有開本票，開幾張我忘記了，本票的日期、金額都是
    乙○○填寫的，我只有簽名及蓋伸益行的戳章，有時候是蓋
    指印，所以我不記得金額是寫多少，這2 筆我沒有還，是我
    爸爸幫我處理的，後來就都沒有借了。第二部份：我又跟乙○○借了1筆33 萬元，實拿多少我忘記了，借多久我也忘記
    了，我有簽立本票、借據，本票、借據金額多少我忘記了，
    本票、借據金額都是乙○○寫好，我簽名及蓋章，這筆錢我
    自己沒有還，是我爸爸幫我處理的。第三部份：我跟乙○○
    實拿40萬元，借多少我忘記了，一樣是10天為1 期計算利息
    ，我不知道利息如何計算，有開本票及寫借據，本票、借據
    金額都是乙○○寫好，我簽名及蓋章，這筆錢我自己沒有還
    ，我爸爸也沒有幫我處理。」、「因為時間太久，我今日有
    些忘記，在警察局做筆錄時記憶比較清楚，應該以警詢筆錄
    為真。」、「（問：借據與本票是否都是你簽名、蓋章？）
    對，上面「戊○○」、「Ｚ000000000」、「台北縣瑞芳鎮○○路○段76 號」這些字是我寫的，「伸益行」圓戳章是我蓋
    的，其他的字不是我寫的是乙○○拿到我伸益行店裡給我簽
    的。」、「（問：為何向他人借錢沒有問利息？）不知道。
    」、「（問：為何一再向乙○○借錢？用途為何？）我拿去
    跟朋友吃吃喝喝。」、「（問：有無吸毒或簽賭六合彩或其
    他賭博？）我只有簽大樂透，一次簽多少錢，我忘記了，沒
    有吸毒或其他賭博。」「（問：你的學歷？）我是瑞芳鎮省
    立瑞工肄業，唸到幾年級我忘記了。」、「（問：伸益行經
    營迄今幾年？）我忘記了。」、「（問：伸益行一個月的收
    入？）不知道，後改稱，是我在經營，平均1天收入500元，
    店是自己的不是租的。」、「（問：你向乙○○借錢之前，
    有無向他人借過錢？）沒有。」、「（問：你在認識乙○○
    之前，有無向金融機構借過錢？）有，是向哪家金融機構借
    的，我忘記了，都還了。」、「（問：你與金融機構借錢有
    無算利息？）忘記了，後改稱，我不知道。」、「（問：伸
    益行店裡補貨的貨款是何人支付？）父親給的。」、「（問
    ：你向被告二人借錢，除了你上述與朋友去吃吃喝喝外，有
    無拿去積欠他人款項？）沒有。」、「（問：你經營伸益行
    有無使用過本票、支票或收據？）貨款部分我都是付現金，
    都是月底的時候告知父親要付多少貨款給人家，父親拿錢給
    我支付的，廠商送貨來我有簽立過收據。」等語，證人戊○○於警詢先稱「92年起大概共借73萬元左右」，後稱「95年
    9月至今只拿到40萬元」，又於警詢時稱「第1次借6 萬元實
    拿4萬元，利息2萬元」，於本院審理時則稱「1次借5萬元，
    實3萬元，利息是10天為1期，．．．第2 次1樣借5萬元，實
    拿3萬元，總共拿了6萬元。」，是證人戊○○上開證述之憑
    信性顯存有重大瑕疵。
  (二)證人丁○○於96年7月17 日警詢時稱：「我在瑞芳開了一家
    雜貨店由戊○○負責經營，完全沒有欠人家貨款，也沒有其
    他債務，他（指戊○○）有時會與同學喝個小酒，沒有其他
    不良嗜好」、「因為乙○○到我住處向我說我兒子戊○○欠
    他錢，他來收帳，乙○○當場拿出我兒子簽的名的本票及借
    據，說我兒子向他借錢，要我付帳，我當時不曉得我兒子是
    被騙的，所以我就照乙○○開出的數目替我兒子還債」、「
    我每次都有問戊○○，他每次都告訴我說，他只向乙○○借
    了30萬元左右，沒有借這麼多錢」、「96年7月12日20 時左
    右，我大女婿林慶衣到我住處時用我家電話有撥打電話給乙○○，他問乙○○說戊○○有無再向他借款，我大女婿掛斷
    電話後告訴我說戊○○又向乙○○借了950 萬元」（詳上開
    偵卷一第45-49頁）；於本院97年11月12日審理時證稱：「
    （問：你兒子戊○○到底向被告二人借多少錢？借的錢何用
    途？）戊○○只說他向被告2 人借錢只有幾十萬元，而且戊○○平常喜歡去參與政治或喜喪的事情，這些事情都隱瞞我
    ，因為這些事情每次都要花錢，我每個月有給戊○○6千或8
    千元的生活費，另外還開了一家雜貨店喝酒、抽菸都不用另
    外花錢，戊○○向被告借錢花到那裡去，我也不知道。」、
    「本票號碼0000000、0000000、0000000、282110 可能是戊○○向『其他人借的錢』簽的，我跟被告還我的本票混在一
    起。」等情；
  (三)佐以證人丁○○所提出其於桌曆上之記載「益輝地下10000
    、乙○○30000．．．」（詳上開偵查卷一第53 頁）；及被
    告乙○○所提出其與證人戊○○間之通話錄音內容，經檢察
    官責令基隆市警察局鑑識課股長予以轉拷為光碟並製作譯文
    ，揆之譯文內容：「甲男（指乙○○）：我是跟你講沒事你
    再去搞有的沒有的幹嘛，別的地方沒有欠錢了吧？乙男（指
    戊○○）：沒有。甲男：你說欠人家6千是怎麼一回事？6千
    是在祖厝喝的。甲男：祖厝喝的要喝到6 千，都是你請的喔
    ，怎麼都不叫我。甲男：叫你錢莊最好不要沾，你偏偏要沾
    。乙男：好啦！你不要講啦。甲男：我不要講，我跟你講那
    利息非常高。乙男：好啦，我會處理啦。甲男：你處理沒錯
    ，我就叫你不要沾，你還沾到錢莊。乙男：我會處理啦。．
    ．．甲男：我跟你講，我都在幫助你，你自己要知道。乙男
    ：好啦，快點！快點！甲男：好啦。乙男：快點！快點！快
    點！不要讓我姐夫看到，讓我姐夫看到又有話講」，益證證
    人戊○○除向被告乙○○借款外，亦向地下錢莊借錢，並非
    如證人戊○○所言在向被告乙○○借款前未向他人借款過。
  (四)又被告丙○○○辯稱：第1次係借給戊○○40 萬元，未簽立
    本票及借據，丁○○已代戊○○全數清償；而被告乙○○亦
    否認本票號碼0000000、0000000、0000000、282110之4紙本
    票上金額、日期為其所填載，故經本院依職權以肉眼裸視就
    被告乙○○所填載金額、日期之本票與上開本票上之金額、
    日期逐一予以交叉比對，上開4紙本票上之金額、日期顯與
    被告乙○○書寫之筆法、運筆之習慣有顯著之不同，而證人
    丁○○於本院審理時亦到庭具結證稱：「本票號碼0000000
    、0000000、0000000、282110可能是戊○○向『其他人借的
    錢』簽的，我跟被告還我的本票混在一起。」，是公訴人認
    迄至94年1月26日由證人戊○○之父丁○○，代為償還156萬
    元予丙○○○乙節，就上開4紙本票面額合計150萬元部分顯
    與事實不符。
  (五)再證人戊○○就向被告借款之次數、金額、約定之利息等重
    要且關鍵之事項於本院行交互詰問時，均避重就輕的以「忘
    記了」、「不知道」一語交代，然其既自承係瑞芳高工肄業
    ，平時經營伸益行雜貨店，並擔任義瑞芳鎮民防隊顧問，而
    其於93年期間更由當任會長黃水龍先生聘為當屆顧問乙節，
    亦有中國青年救國團台北縣團務指導委員會97年12月2日（
    97 ）青北縣服字第104號函在卷可稽，且依證人丁○○上開
    證述『戊○○平常喜歡去參與政治或喜喪的事情，這些事情
    都隱瞞我』、『戊○○向其他人借的錢簽的』，益證本件證
    人戊○○簽發本票、借據向被告乙○○、丙○○○調借現金
    ，應係供證人戊○○平常喜歡參與政治或喜喪，與其友人吃
    吃喝喝花用，足徵證人戊○○於向被告借款當時並非面臨經
    濟上的壓力而陷於惶惶然知其不可而為之窘境，應無所謂之
    急迫性，非貸以高利貸不可，而證人戊○○雖係小兒麻痺人
    士，然其係瑞芳高工肄業，且有能力經營伸益行，處理進、
    退貨及貨款相關事宜，更曾擔任瑞芳鎮民防隊顧問，93年間
    復曾由救國團瑞芳鎮團委會當任會長黃水龍聘為當屆顧問，
    亦有向金融機構借貸經驗，顯見證人戊○○之智能與表達能
    力並未低於一般常人，是被告亦無所謂利用證人戊○○『輕
    率』或『無經驗』而貸以金錢之情事，即與重利罪之構成要
    件不符。
  (六)被告乙○○辯稱：第1次借給戊○○6萬元，並沒有約定利，
    戊○○開立1張面額6萬元之本票，當月由戊○○的父親丁○○清償6 萬元，本票當場還給丁○○。第2次在94年1月間起
    至95年6月底止，共借戊○○400多萬元，利息是月30息分；
    被告丙○○○辯稱：94年1月間借給戊○○40 萬元，當時沒
    有約定利息，隔了10幾天到戊○○家中由其父親丁○○清償
    40萬元。第2次借到95年4、5月底共借戊○○215萬元，利息
    依照乙○○與戊○○間之約定，連同被告文山出借部分，戊○○共簽發面額共計928萬元之本票15張、同額借據15 張，
    嗣於95年7 月間至戊○○家中與其父丁○○協商結果，最終
    以600萬元解決，並分3次清償，1次100萬元、1次200萬元、
    1次300萬元，其中200 萬元由被告丙○○○受償乙情，為證
    人戊○○、丁○○所不爭執，且被告丙○○○借款40萬元後
    丁○○清償40萬元，及另受償200 萬元乙節，復與證人丁○○於96年7月23 日警詢時所證及其所提出其於桌曆上之記載
    相符（詳上開偵查卷一第54、55頁），是縱被告陸續借款予
    證人戊○○，而陸續取得證人戊○○簽發之面額928 萬元之
    本票超出實際借款金額（即400萬元＋215萬元＝615 萬元）
    ，然因證人戊○○之父丁○○最後係以600 萬元清償證人戊○○上開615 萬元之借款，即難推認被告乙○○、丙○○○
    因而取得與原本不相當之重利，況證人戊○○於其父丁○○
    於95年7 月5、14、15日分別開立彰化銀行支票3張，票面金
    額分別是100萬元、200萬元、300萬元，共計600萬元代其償
    還向被告所借之款項後，又陸續向被告乙○○借款，於95年
    9月15日借款（含本息，下同）40萬元（約定96年2月15日還
    ）、95年11月1日借70萬元（約定96年4月15日還）、96年1
    月5日借100萬元（約定96年7月15日還）、96年3月5日借10
    萬元（約定96年6月5日還）、96年3月15日借194萬元（約定
    96年6月15日還）、同日借70萬元（約定96年6月15日還）、
    96年5月1日借30 萬元（約定96年7月10日還）、96年6月1日
    借9萬元（約定96年7月15 日還）、96年6月5日借5萬元（約
    定96年7月17日還）、96年6月29日借80萬元（約定96年7 月
    30日還），前後共又陸續向被告乙○○借款10次，本息共計
    708萬元（本金550萬元）；向證人丙○○○陸續借款6次，
    於96年3月20日借154萬元（約定96年6月20日還）、96年6月
    1日借25萬元（約定96年7月2日還）、同日借20萬元、7萬元
    、20萬元、24萬元（均約定96年7月12日還）、本息共計250
    萬元（本金178 萬元），有證人戊○○簽立之借據及同額本
    票在卷可稽，衡諸常情，證人戊○○若僅向被告借款40萬元
    ，，何以甘願一而再，再而三在被告填妥金額、日期之本票
    上簽名、蓋章、捺指印？況證人丁○○於偵查中亦證稱：「
    96 年7月12日20時左右，我大女婿林慶衣到我住處時用我家
    電話有撥打電話給乙○○，他問乙○○說戊○○有無再向他
    借款，我大女婿掛斷電話後告訴我說戊○○又向乙○○借了
    950萬元」（詳上開偵卷一第45-49頁），是證人丁○○證稱
    其僅向被告借款40萬元左右乙節，亦顯不足採，又證人戊○○就上開95年9月15日以後陸續向被告2人借款部分之本金，
    至今分文未向被告清償，而證人戊○○就其向被告借貸之次
    數、金額、利息亦均無法詳為說明，就其取得之借款金額與
    被告實際交付金額間之差額及流向如何，亦尚乏明確，即難
    僅以被告2 人取得超出實際借款金額之上開本票及借據即認
    係取得與原本不相當之重利。
五、綜上所述，本案尚無積極證據足認被告有何乘人急迫，輕率
    或無經驗，貸以金錢或其他物品，取得與原本顯不相當之重
    利之行為，依前揭公訴人所舉之證據尚不足以證明被告有何
    重利犯行，此外，復查無其他積極證據足認被告確有公訴人
    所指前揭重利犯行，被告是否有重利犯行，尚有合理之懷疑
    存在，依前揭最高法院27年上字第520號判例、最高法院88
    年度台上字第7418號判決意旨所示，容與重利罪之構成要件
    有間，而不能證明被告犯罪，揆諸前揭法律、判例及判決意
    旨，即應為被告無罪之諭知。
據上論斷，應依刑事訴訟法第301條第1項，判決如主文。
本案經檢察官甲○○到庭執行職務。
中    華    民    國    97    年    12    月    19    日
                  刑事第三庭法    官  林淑鳳
以上正本證明與原本無異。
如不服本判決應於收受送達後10日內向本院提出上訴書狀，並應
敘述具體理由；其未敘述上訴理由者，應於上訴期間屆滿後20日
內向本院補提理由書（均須按他造當事人之人數附繕本）「切勿
逕送上級法院」。
中    華    民    國    97    年    12    月    19    日
                            書 記 官  王靜敏


司法院資訊處製作；財團法人民間司法改革基金會備份。
